最高法院刑事判決　　　　　　九十四年度台上字第五三七五號
　　上　訴　人　甲○○
　　　　　　　　　　　　號
　　選任辯護人　陳浩華律師
上列上訴人因違反著作權法案件，不服台灣高等法院台中分院中
華民國九十四年五月三十日第二審更審判決（九十三年度上更(二)
字第二二九號，起訴案號：台灣台中地方法院檢察署九十年度偵
字第一五○六三號），提起上訴，本院判決如下：
    主  文
原判決撤銷，發回台灣高等法院台中分院。
    理  由
本件原判決撤銷第一審諭知上訴人甲○○無罪之判決，改判論處
上訴人連續意圖營利而以重製於光碟之方法侵害他人之著作權罪
刑，固非無見。
惟查：（一）有罪判決書之事實欄及其引為事實一部之附表欄，
均為論罪科刑適用法律之依據，凡與適用法令有關之事實，必須
於有罪判決書之事實欄或其附表欄內予以明確認定詳細記載，始
足以為論罪科刑之基礎。原判決事實認定如其附表編號二、三、
五、六、八、十一所示之「歌曲」，係告訴人保佳音文化事業有
限公司（下稱保佳音公司）享有著作財產權之錄音著作物（見原
判決事實欄一、第二、三行），然稽之原判決「附表」僅記載「
ＣＤ名稱」及查扣與交由上訴人保管之ＣＤ片數，並無所謂「歌
曲」曲目之記載，即該附表編號二、三、五、六、八、十一所示
「ＣＤ名稱」內所錄製之「歌曲」為何？原判決並未調查審認，
於附表內為翔實記載，致此部分事實未臻明白，依上說明，自不
足以為論罪科刑適用法律之依據。（二）按被告所犯之罪，法律
是否規定須告訴乃論，其內容及範圍之劃定，暨其告訴權之行使
、撤回與否，事涉國家刑罰權，非僅屬單純之程序問題，如有變
更，應認係刑罰法律之變更，即有刑法第二條第一項但書之適用
。如其行為時之舊法原規定屬告訴乃論之罪，裁判時之新法經修
正變更為非告訴乃論之罪，如未經告訴（包括告訴不合法），則
舊法對國家刑罰權之發動所做一定限制之規定，即其訴追條件之
具備與否，依舊法之規定觀察，較有利於被告，自應適用舊法之
規定，認須告訴乃論，法院亦應在其訴追條件完備下始得為實體
判決。必已依法告訴且未經撤回告訴時，始應就其罪刑有關之一
切情形，綜合全部之結果，而為比較適用對其最有利之法律。原
判決認定上訴人甲○○基於意圖銷售之概括犯意，於民國八十九
年二月間，在其所經營位於台中市之士銘音樂事業有限公司（下
稱士銘公司），擅自重製保佳音公司如其附表編號二、三、五、
六、八、十一所示ＣＤ歌曲之錄音光碟著作物，係犯八十七年一
月二十一日修正公布之著作權法第九十一條第二項之意圖銷售而
擅自以重製之方法侵害他人之著作財產權罪。該條之罪，依同法
第一百條規定，須告訴乃論。雖著作權法第九十一條於九十二年
七月九日經修正公布，增列第三項之意圖營利而以重製於光碟之
方法侵害他人之著作權罪（第九十一條於九十三年九月一日再次
修正），並將犯同法第九十一條第三項之罪，於第一百條改訂為
非告訴乃論。惟依原判決認定之事實，上訴人犯罪之時間為八十
九年二月間，告訴人保佳音公司係於九十年六月二十日提出告訴
（見偵字第一五○六三號卷第八頁告訴狀所蓋收件戳章），揆諸
上開說明，上訴人行為時所犯之意圖銷售而擅自以重製之方法侵
害他人之著作財產權罪，屬告訴乃論，但倘本件業經合法告訴以
論，仍應以法定刑之輕重相互比較，原審未循此原則辦理，遽以
比較結果，認以中間法對上訴人有利，尚嫌速斷。本件原判決認
定上訴人重製保佳音公司如其附表編號二、三、五、六、八、十
一所示ＣＤ歌曲之「錄音光碟著作物」（見原判決第二頁第八、
九行），雖以卷附由保佳音公司所提出之「著作權使用同意書」
資為其有著作財產權之論證（見原判理由欄二、第一、二、八行
）。然上開「著作權使用同意書」（見原審卷第八三至一二三頁
）所載之內容為何？其與附表編號二、三、五、六、八、十一所
載之「ＣＤ名稱」，究竟有何關連性，如何得以作為認定保佳音
公司就上開「錄音著作」有著作權之證據？原判決俱未調查審認
，說明其論斷之依據，已有未合。又據告訴代理人邱文浩於警詢
時供稱：「保佳音公司因營運虧損，目前停業清算中。」等語（
見偵字第一五○六三號卷第二四頁），則保佳音公司於告訴時，
其法人人格已否消滅？亦待查證。凡此，攸關本件訴追條件具備
與否之判斷，原判決未予闡述說明，即遽行實體判決，亦嫌速斷
。（三）所謂商標之使用，依商標法第六條規定，係指為行銷之
目的，將商標用於商品或其有關之物件。商標之使用，既有行銷
市面之意，故於同一商品或類似之商品，使用相同之註冊商標；
或於同一或類似之商品，使用近似於其註冊商標而散布，原已包
括販賣仿冒註冊商標之商品在內，僅成立商標法第八十一條之侵
害他人商標專用權罪，無再成立同法第八十二條之販賣仿冒商標
之商品罪之餘地。原判決認定上訴人在如附表編號一至九、十一
所示光碟與其五片裝包裝盒之印刷紙及附表編號九所示ＣＤ之單
片裝包裝盒上使用相同及類似於其附件所示註冊商標圖樣，並進
而販賣之行為，經比較新舊法結果，認應成立九十二年五月二十
八日修正公布，同年十一月二十八日施行之商標法第八十一條第
一款之仿冒他人商標專用權罪，與第八十二條之販賣仿冒商標商
品罪，二罪間有方法結果之牽連關係，應從一重之仿冒商標專用
罪處斷，亦有違誤。（四）原判決認定扣案之包裝盒係上訴人所
印製（其上有使用相同於如原判決附件之註冊商標），而依卷附
經告訴代理人邱文浩指證為「偽品」之包裝盒（見偵字第一五○
六三號卷第三一頁），其上並印製有保佳音公司名稱及行政院新
聞局核准之號碼，如果無訛，則上訴人一個印製包裝盒之行為是
否另涉犯有偽造私文書罪責，即不無研求餘地。原判決未併予審
究，有已受請求之事項未予判決之違法。以上或為上訴意旨所指
摘，或為本院得依職權調查之事項，應認仍有發回更審之原因。
原判決不另為無罪諭知部分，因起訴書認與前開論罪部分，有連
續犯之裁判上一罪關係，依審判不可分原則，併予撤銷發回，附
此敘明。
據上論結，應依刑事訴訟法第三百九十七條、第四百零一條，判
決如主文。
中　　華　　民　　國　九十四　年　　九　　月　二十九　日
                      最高法院刑事第八庭
                          審判長法官  呂　潮　澤
                                法官  吳　昆　仁
                                法官  孫　增　同
                                法官  趙　文　淵
                                法官  吳　　　燦
      本件正本證明與原本無異
                                      書  記  官
中　　華　　民　　國　九十四　年　　十　　月　　四　　日
                                                      Ｅ
